最  高  行  政  法  院  裁  定
111年度上字第162號
上  訴  人  丁選                                        
法定代理人  林科帆              
            林品銘                                      
訴訟代理人  楊博勛  律師
被 上訴 人  財政部國有財產署南區分署
代  表  人  黃莉莉              
上列當事人間有關補償事務事件，上訴人對於中華民國110年12
月14日高雄高等行政法院110年度訴字第273號判決，提起上訴，
本院裁定如下：
　　主  文
上訴駁回。
上訴審訴訟費用由上訴人負擔。
　　理  由
一、按對於高等行政法院判決之上訴，非以其違背法令為理由，
    不得為之，行政訴訟法第242條定有明文。依同法第243條第
    1項規定，判決不適用法規或適用不當者，為違背法令；而
    判決有同法條第2項所列各款情形之一者，為當然違背法令
    。是當事人對於高等行政法院判決上訴，如依行政訴訟法第
    243條第1項規定，以高等行政法院判決有不適用法規或適用
    不當為理由時，其上訴狀或理由書應有具體之指摘，並揭示
    該法規之條項或其內容；若係成文法以外之法則，應揭示該
    法則之旨趣；倘為司法院大法官解釋，則應揭示該解釋之字
    號或其內容。如以行政訴訟法第243條第2項所列各款情形為
    理由時，其上訴狀或理由書，應揭示合於該條項各款之事實
    。上訴狀或理由書如未依此項方法表明，或其所表明者與上
    開法條規定不合時，即難認為已對高等行政法院判決之違背
    法令有具體之指摘，其上訴自難認為合法。
二、緣上訴人與訴外人林朝木於民國53年間占用屏東縣內埔鄉隘
    寮段424地號土地（下稱系爭土地），開墾種植果樹，涉有
    竊佔罪嫌，經改制前臺灣屏東地方法院檢察署偵查結果，以
    追訴權時效期滿為由，作成84年5月25日84年度偵字第3267
    號不起訴處分書（下稱系爭不起訴處分書）。嗣上訴人於11
    0年4月7日具狀（誤載為訴願書）檢附系爭不起訴處分書，
    主張被上訴人以公權力強行收回系爭土地，剝奪上訴人對果
    樹享有之權益，使上訴人受有特別犧牲，請求被上訴人給予
    合理之補償，未獲被上訴人准許。上訴人為請求被上訴人補
    償系爭土地上果樹之損失，提起行政訴訟，聲明：「1.被上
    訴人應給付上訴人按『各期使用補償金計算表』所示方式計算
    之補償金，及自84年5月31日起至清償日止，依週年利率5％
    計算之利息。2.被上訴人應賠償上訴人新臺幣（下同）2,43
    6,087,500元，及自84年5月31日起至清償日止，依週年利率
    5％計算之利息。」經原判決駁回。
三、上訴人對原判決上訴，主張略以：上訴人自53年起即使用系
    爭土地種植果樹，依民法第811條及第816條規定，該果樹早
    已成為系爭土地之重要成分，原判決雖認目前上訴人並無「
    無權占有人將國有土地返還後，得向國家請求損失補償之公
    法上請求權」，惟憲法第15條規定可為上訴人發動補償請求
    權之依據，蓋系爭土地收回後，上訴人已不能使用系爭土地
    上之果樹，而該果樹之損失早已超越至為輕微之程度。本件
    系爭土地雖非徵收土地，惟系爭土地上之果樹所有權既為上
    訴人所有，則被上訴人收回系爭土地之效果如同徵收一般，
    使上訴人永遠無法使用收益，故依憲法第15條規定及司法院
    釋字第747號、第564號意旨，應可類推土地徵收條例第5條
    規定進行農作改良物之補償等語。　　　　
四、惟原判決已敘明：上訴人與訴外人林朝木於53年間占用系爭
    土地，開墾種植果樹，涉有竊佔罪嫌，經改制前臺灣屏東地
    方法院檢察署檢察官系爭不起訴處分書，以上訴人占有系爭
    土地迄今已超過10年，逾竊佔罪10年追訴權時效等語，為不
    起訴處分。遍查我國現行實定法之規定，並未賦予無權占有
    人將國有土地返還後，得向國家請求「損失補償」之公法上
    請求權。又上訴人所提上開損失補償訴訟，因顯無理由，業
    經予以駁回已如前述，是以，上訴人基於同一基礎事實，依
    行政訴訟法第7條規定，合併起訴請求被上訴人應賠償上訴
    人2,436,087,500元國家賠償，亦屬無據，應併予駁回之等
    認事用法理由。至於司法院釋字第747號解釋係就國家機關
    依法行使公權力致人民之財產遭受損失，逾其社會責任所應
    忍受之範圍，形成個人之特別犧牲者，依憲法第15條規定，
    人民財產權應予保障之意旨，始為國家應予以合理補償之解
    釋。上訴人援引無關本件法律適用之司法院釋字第747號解
    釋為其上訴理由，尚難認為已對原判決之如何違背法令有具
    體之指摘。依首開規定及說明，應認其上訴為不合法。
五、據上論結，本件上訴為不合法。依行政訴訟法第249條第1項
    前段、第104條、民事訴訟法第95條、第78條，裁定如主文
    。
中　　華　　民　　國　　111 　年　　4 　　月　　12　　日
                    最高行政法院第三庭
                        審判長法官  帥　嘉　寶　
                              法官　鄭　小　康
                              法官　李　玉　卿
                              法官　洪  慕  芳
                              法官　林　玫　君

以  上  正  本  證  明  與  原  本  無  異
中　　華　　民　　國　　111 　年　　4 　　月　　12　　日
　　　　　　　　　　　　　　　書記官　邱  鈺  萍